【裁判字號】    92,訴,1102
【裁判日期】    920821
【裁判案由】    損害賠償
【裁判全文】
臺灣臺北地方法院民事判決                        九十二年度訴字第一一０二號
    原      告  乙○○
    訴訟代理人  羅子武律師
    被      告  甲○○
    訴訟代理人  李淑寶律師
右當事人間請求損害賠償事件，本院判決如左：
    主      文
原告之訴及其假執行之聲請均駁回。
訴訟費用由原告負擔。
    事      實
甲、原告方面：
一、聲明：
（一）被告應給付原告新台幣（下同）壹佰萬元，及自起訴狀繕本送達翌日起至清償
      日止，按年息百分之五計算之利息。
（二）願供擔保，請准宣告假執行。
二、陳述：
（一）原告與被告之丈夫謝霖芬因婚外情懷孕墮胎後，原告為處理懷孕墮胎之事，雖
      自民國八十八年九月底起至八十九年八月間止，以（○二）00000000
      號等電話，連續多次撥打被告及被告之胞妹林淑莉之0000000000號
      、0000000000號行動電話，但被告卻懷疑原告係因要求被告給付壹
      仟伍佰萬元不成，始撥打上開電話，竟以原告涉有妨害自由等情事，向台北市
      政府警察局中正第一分局（下稱中正一分局）提出告訴，惟經台灣士林地方法
      院檢察署（下稱士林地檢署）九十年偵字第二○六六號妨害自由案件詳查後，
      以不起訴處分結案。而被告所使用之0000000000號行動電話，係自
      八十八年底才開始申請；惟被告於八十九年九月二十二日，在中正一分局偵訊
      筆錄時竟指稱，被告所使用之上開行動電話，係自八十八年九月底，即開始遭
      到原告之電話騷擾，足認被告此部分之指述，顯有不實。另被告明知原告係因
      懷有訴外人謝霖芬之小孩，欲妥為處理此事，始與訴外人謝霖芬聯絡，並非以
      懷孕墮胎後，要求被告賠償壹仟伍佰萬元，始連續撥打上開電話；但被告卻於
      九十年一月二十日，在中正一分局偵訊筆錄中指稱，原告是為了要索討壹仟伍
      佰萬元不成，始以電話騷擾被告；且依原告與被告雙方之往來文件，從未有壹
      仟伍佰萬元之記載，顯見被告是虛構原告要求鉅額賠償，作為誣指原告電話騷
      擾之動機。又原告撥打之上開電話，實際上係由被告主動掛斷；但被告於九十
      年二月二十七日，在上開刑事案件偵查時指稱，被告所接獲之電話，係由被告
      主動掛斷，非由原告掛斷，被告此部分之指述，亦有不實。是被告對客觀情事
      知之甚詳，竟仍以故意使原告受刑事處分之主觀意思，捏造事實向警方報案，
      致原告接受警方之訊問，以及士林地檢署以妨害自由之被告身分訊問，被告除
      顯已涉嫌誣告刑責外，並具有主觀上之故意或過失，致原告因此社會地位遭有
      減損，名譽權顯受有侵害。蓋名譽權為人格權之一種，以人在社會上應受其地
      位相當之尊敬或評價為其內容；又所謂侵害名譽，係指以言語、文字、漫畫或
      其他方法貶損他人在社會上之評價，使其受到他人憎惡、蔑視、侮辱、嘲笑、
      不齒與其來往，須行為人有傳播散佈之行為，始足該當，而該傳播散布僅須傳
      之於被害人以外之任何一人即可；蓋民事侵權行為之目的，非在維護社會之秩
      序，而在補救、填補被害人之損害，故縱一、二人知悉此受散布之內容，被害
      人之名譽在一、二人心中顯已受損害。因此，被告基於故意或過失，以不實之
      情事，指控原告犯有妨害自由之犯行，顯已該當損害名譽之要件。爰分別依民
      法第一百八十四條第一項前段、第一百九十五條第一項之規定，請求被告給付
      壹佰萬元，及自起訴狀繕本送達翌日起至清償日止，按年息百分之五計算之利
      息。
（二）對被告抗辯所為之陳述：被告於八十九年九月二十二日，在中正一分局接受偵
      訊時，明白指稱：「（問：妳是否知道是何人對妳電話騷擾？如何騷擾？）係
      乙○○（五十九年十月二日生，
      地址為台北市○○○路一一一巷二弄十五號。）所打，她經常不定時打來，不
      發一語便又掛斷，－－」因此，被告對原告提出妨害自由之告訴，並非係依通
      聯記錄資料而知為原告，而是自提出告訴時，即明確指控原告，甚至對原告之
      出生年月日、
三、證據：提出刑事案件報案三聯單、士林地檢署九十年度偵字第二○六六號不起訴
    處分書、刑事告訴狀收文條、兩造往來文件、和解書草稿、台灣士林地方法院九
    十一年度易字第六○一號刑事判決各一份為證，並聲請向中華電信股份有限公司
    調閱0000000000號行動電話之申請使用資料，以及聲請調閱士林地檢
    署九十年度偵字第二○六六號偵查卷宗。
乙、被告方面：
一、聲明：駁回原告之訴；如受不利之判決，願預供擔保，請准免為假執行。
二、陳述：
（一）被告於八十八年九月間，因住家及被告娘家、被告妹妹之手機，連續遭到電話
      騷擾，不得已於八十九年九月二十二日，向中正一分局報案。嗣經警員調出通
      聯紀錄，被告始確定係遭原告電話騷擾。後因原告未再進行電話騷擾，被告乃
      於九十年二月二十七日，在士林地檢署九十年度偵字第二○六六號妨害自由案
      件開庭時，向承辦檢察官表示不願追究之意思。況且，上開刑事案件不起訴處
      分之意旨，僅係認為原告之電話騷擾行為，與中正一分局移送報告意旨所認定
      原告所為，與強制罪犯行之構成要件不合，而為不起訴處分。由上事實，足證
      被告起初係因遭不明人士持續電話騷擾，向中正一分局報案。是被告所為並無
      不法，亦無故意或過失，更遑論有何加害行為，原告所請，實無理由，應予駁
      回。
（二）另行使侵權行為之損害賠償請求權，該被害人不得主張自己具有不法之情事，
      而請求加害人賠償。又原告以受被告誣告為理由，依民法第一百九十五條第一
      項之規定，主張名譽權受有損害，請求賠償慰藉金，須原告因該誣告行為，致
      名譽權受有損害，精神上有痛苦為必要。本件實肇因於原告不法電話騷擾在前
      ，原告自不得請求被告賠償；且原告自應就其名譽權受有損害之事實，負舉證
      責任。
三、證據：提出台灣士林地方法院九十一年度易字第六○一號刑事判決、台灣台北地
    方法院檢察署（下稱台北地檢署）九十年他字第一八九○號妨害秘密案件之訊問
    筆錄影本各一份為證，亦聲請調閱士林地檢署九十年度偵字第二○六六號偵查卷
    宗。
    理      由
甲、得心證之理由：
一、原告起訴主張：原告與被告之丈夫謝霖芬因婚外情懷孕墮胎後，原告為處理懷孕
    墮胎之事，雖自八十八年九月底起至八十九年八月間止，以（○二）00000
    000號等電話，連續多次撥打被告及被告之胞妹林淑莉之000000000
    0號、0000000000號行動電話，但被告卻懷疑原告係因要求被告給付
    壹仟伍佰萬元不成，始撥打上開電話，竟以原告涉有妨害自由等情事，向中正一
    分局提出告訴，案經士林地檢署九十年偵字第二○六六號妨害自由案件，以不起
    訴處分結案。而被告所使用之0000000000號行動電話，係自八十八年
    底才開始申請；惟被告於八十九年九月二十二日，在中正一分局偵訊筆錄時竟指
    稱，被告所使用之上開行動電話，係自八十八年九月底，即開始遭到原告之電話
    騷擾，足認被告此部分之指述，顯有不實。另被告明知原告係因懷有訴外人謝霖
    芬之小孩，欲妥為處理此事，始與訴外人謝霖芬聯絡，並非以懷孕墮胎後，要求
    被告賠償壹仟伍佰萬元，始連續撥打上開電話；但被告卻於九十年一月二十日，
    在中正一分局偵訊筆錄中指稱，原告是為了要索討壹仟伍佰萬元不成，始以電話
    騷擾被告；且依原告與被告雙方之往來文件，從未有壹仟伍佰萬元之記載，顯見
    被告是虛構原告要求鉅額賠償，作為誣指原告電話騷擾之動機。又原告撥打之上
    開電話，實際上係由被告主動掛斷；但被告於九十年二月二十七日，在上開刑事
    案件偵查時指稱，被告所接獲之電話，係由被告主動掛斷，非由原告掛斷，被告
    此部分之指述，亦有不實。是被告對客觀情事知之甚詳，竟仍以故意使原告受刑
    事處分之主觀意思，捏造事實向警方報案，致原告接受警方之訊問，以及士林地
    檢署以妨害自由之被告身分訊問，被告除顯已涉嫌誣告刑責外，並具有主觀上之
    故意或過失，致原告因此社會地位遭有減損，名譽權顯受有侵害。爰依民法第一
    百八十四條第一項前段、第一百九十五條第一項之規定，請求被告給付壹佰萬元
    ，及自起訴狀繕本送達翌日起至清償日止，按年息百分之五計算之利息等語。
二、被告則以：被告於八十八年九月間，因住家及被告娘家、被告妹妹之手機，連續
    遭到電話騷擾，不得已於八十九年九月二十二日，向中正一分局報案。嗣經警員
    調出通聯紀錄，被告始確定係遭原告電話騷擾。後因原告未再進行電話騷擾，被
    告乃於九十年二月二十七日，在士林地檢署九十年度偵字第二○六六號妨害自由
    案件開庭時，向承辦檢察官表示不願追究之意思。況且，上開刑事案件不起訴處
    分之意旨，僅係認為原告之電話騷擾行為，與中正一分局移送報告意旨所認定原
    告所為，與強制罪犯行之構成要件不合，而為不起訴處分。由上事實，足證被告
    起初係因遭不明人士持續電話騷擾，向中正一分局報案。是被告所為並無不法，
    亦無故意或過失，更遑論有何加害行為，原告所請，實無理由，應予駁回。又原
    告以受被告誣告為理由，依民法第一百九十五條第一項之規定，主張名譽權受有
    損害，請求賠償慰藉金，須原告因該誣告行為，致名譽權受有損害，精神上有痛
    苦為必要，原告自應就其名譽權受有損害之事實，負舉證責任云云，資為抗辯。
三、兩造不爭執之事實：
（一）原告主張其與被告之丈夫謝霖芬因婚外情懷孕墮胎後，原告自八十八年九月底
      起至八十九年八月間止，以（○二）00000000號等電話，連續多次撥
      打被告及被告之胞妹林淑莉之0000000000號、000000000
      0號行動電話；被告以原告涉有妨害自由，向中正一分局提出告訴之事實，業
      據其提出提出刑事案件報案三聯單一份為證，亦為被告所自認，復經本院調閱
      士林地檢署九十年度偵字第二○六六號偵查卷宗，查閱屬實，堪信為真實。
（二）原告復主張被告提起之上開刑事告訴，業經士林地檢署九十年偵字第二○六六
      號妨害自由案件，以不起訴處分結案之事實，復據其提出士林地檢署九十年度
      偵字第二○六六號不起訴處分書一份為證，亦為被告所自認，並經本院調閱上
      開偵查卷宗，亦堪信為真實。
四、兩造爭執之爭點：
    至原告另主張被告所使用之0000000000號行動電話，係自八十八年底
    才開始申請，被告在中正一分局偵訊筆錄時竟指稱，被告所使用之上開行動電話
    ，係自八十八年九月底，即開始遭到原告之電話騷擾，被告此部分之指述，顯有
    不實；另被告明知原告係因懷有訴外人謝霖芬之小孩，欲妥為處理此事，始與訴
    外人謝霖芬聯絡，並非以懷孕墮胎後，要求被告賠償壹仟伍佰萬元，始連續撥打
    上開電話；但被告卻在中正一分局偵訊筆錄中指稱，原告是為了要索討壹仟伍佰
    萬元不成，始以電話騷擾被告，顯見被告是虛構原告要求鉅額賠償，作為誣指原
    告電話騷擾之動機；又原告撥打之上開電話，實際上係由被告主動掛斷；但被告
    在上開刑事案件偵查時指稱，被告所接獲之電話，係由被告主動掛斷，非由原告
    掛斷，被告此部分之指述，亦有不實；是被告對客觀情事知之甚詳，竟仍以故意
    使原告受刑事處分之主觀意思，捏造事實向警方報案，致原告接受警方之訊問，
    以及士林地檢署以妨害自由之被告身分訊問，被告除顯已涉嫌誣告刑責外，並具
    有主觀上之故意或過失，致原告因此社會地位遭有減損，名譽權顯受有侵害；被
    告應依民法第一百八十四條第一項前段、第一百九十五條第一項之規定，對於原
    告負擔侵權行為損害賠償責任之部分；則被告否認之，並抗辯稱：被告係因住家
    及被告娘家、被告妹妹之手機連續遭到電話騷擾，始向中正一分局報案；後因原
    告未再電話騷擾，被告乃在士林地檢署九十年度偵字第二○六六號妨害自由案件
    開庭時，向承辦檢察官表示不願追究；是被告所為並無不法，亦無故意或過失，
    更遑論有何加害行為等前揭情詞抗辯之。是本件依兩造之書狀往來，以及於言詞
    辯論期日所為之整理協議簡化爭點，確認兩造爭執之爭點，即在於：被告是否基
    於故意或過失，使原告受刑事訴追，向中正一分局提出妨害自由之告訴，致侵害
    原告之名譽權？
五、關於本件之爭點，分述如下：
（一）經查，本件原告於八十七年間，至財團法人新光紀念醫院（下稱新光醫院）就
      診，而與任職於新光醫院之被告丈夫即訴外人謝霖芬結識，嗣與訴外人謝霖芬
      交往、通姦，於八十九年四月間懷孕，復於八十九年七月八日墮胎，此為原告
      於上開刑事案件所自陳，亦為被告所不爭執；且原告上開通姦行為，復經台灣
      士林地方法院九十一年度易字第六○一號刑事判決，以原告觸犯刑法第二百三
      十九條後段之相姦罪，判處有期徒刑四月，此有該刑事判決在卷。後原告因上
      開懷孕墮胎之事，自八十八年九月底開始至八十九年八月間，連續多次以（○
      二）00000000號等電話，撥打至被告使用之（○二）0000000
      0號、（○二）00000000號、0000000000號等三個電話號
      碼，以及被告之妹妹林淑莉使用之0000000000號行動電話，被告則
      於八十九年九月二十二日，向中正一分局對原告提出妨害自由之告訴，此有上
      開電話通聯紀錄附於上開偵查卷宗內，亦為兩造所不爭執，自堪以認定。而原
      告主張被告誣指原告涉有妨害自由犯行之不實事項，首先係指被告所使用之0
      000000000號行動電話，係自八十八年底才開始申請；惟被告於八十
      九年九月二十二日，在中正一分局偵訊筆錄時竟指稱，被告所使用之上開行動
      電話，係自八十八年九月底，即開始遭到原告之電話騷擾，被告此部分之指述
      ，顯有不實等語。然查，被告在上開刑事案件中，係於八十九年九月二十二日
      ，在中正一分局之員警製作警訊筆錄時，指稱：「（警員問：你有那幾線電話
      受到騷擾？於何時騷擾？）有我家電話（○二）00000000、（○二）
      00000000，及我的行動電話0000000000遭到騷擾，時間係
      於八十八年九月底開始，－－」可知被告上開指述，係指（○二）00000
      000號、（○二）00000000號之二線市內電話，以及000000
      0000號之行動電話，自八十八年九月底開始，曾接獲原告之來電騷擾，非
      專指上開0000000000號之行動電話，此經本院調閱上開偵查卷宗，
      查閱屬實。且原告於上開刑事案件，以及本件起訴主張之事實中，均承認原告
      自八十八年九月底起至八十九年八月間止，連續多次撥打上開（○二）000
      00000號、（○二）00000000號、0000000000號、0
      000000000號等電話，可知被告上開指述，並無不實之處。則原告節
      錄該偵訊筆錄之片段，主張被告之上開行動電話，係自八十八年底才開始申請
      使用，原告不可能自八十八年九月起，即開始撥打上開行動電話之可能，顯無
      足採。
（二）原告另主張被告虛構原告係因向被告索討壹仟伍佰萬元不成，始有撥打騷擾電
      話之動機，但事實上原告撥打上開電話，是為了妥為處理原告懷孕之事，而與
      被告之夫聯絡，被告指稱原告向被告索討壹仟伍佰萬元，亦有不實等語。惟查
      ，被告於九十年一月二十日，在中正一分局之員警製作警訊筆錄時，就此部分
      ，係指稱：「（警員問：乙○○（即本件原告）為何要電話騷擾妳？）她（即
      本件原告）和我先生謝霖芬有婚外情，又稱於八十九年四月間懷了孩子，要求
      我先生給她錢，八十九年六月二十四日，她和其父親到新光醫院找我先生說，
      不管孩子生不生，錢要一次付清，金額我們自己想看要給多少，六月二十六日
      她又有打電話來，表示要佰萬元，我們不願意支付，她六月二十八日便至公
      保大樓我先生上班的地方，向我先生說如果不給她錢，就要公布婚外情的事，
      讓他名譽掃地，－－」、「（警員問：有無其他意見？）她（指本件原告）六
      月二十八日找我先生時，向他開口要壹仟伍佰萬元，但是我們沒答應。－－」
      可知被告於上開刑事案件中，雖提及原告曾向被告之丈夫謝霖芬索討壹仟伍佰
      萬元之事；然依被告之丈夫即訴外人謝霖芬，在台北地檢署九十年他字第一八
      九○號妨害秘密案件中，確實指稱本件原告就上開婚外情懷孕墮胎之事，曾要
      求訴外人謝霖芬支付壹仟伍佰萬元等情，此有台北地檢署九十年他字第一八九
      ○號訊問筆錄影本在卷。另依原告提出之和解書草稿記載：「一、男女雙方因
      誤會產生之糾紛，雙方願息事寧人、達成和解，男方（指訴外人謝霖芬）給付
      收，不另立據。」可知原告與被告之丈夫即訴外人謝霖芬洽談過程中，確實提
      及賠償金錢之部分。是綜前所述，足認被告在上開刑事案件中，指稱原告曾向
      訴外人謝霖芬要求支付壹仟伍佰萬元之事，確係由訴外人謝霖芬所告知。則原
      告上開指述，亦難認定有何不實之處。
（三）又原告復主張原告打給被告之電話，是被告自己掛斷，而非原告掛斷，被告卻
      於上開刑事案件中，指稱係原告將電話掛斷，亦有不實等語。惟就此部分，被
      告在上開刑事案件中，先於八十九年九月二十二日，在中正一分局之員警製作
      警訊筆錄時，指稱：「（警員問：妳是否知道係何人對妳電話騷擾？如何騷擾
      ？）係乙○○所打，她經常不定時打來，不發一語便又掛斷，造成我及家人莫
      大困擾。」復於同年十一月三日，在中正一分局之員警製作警訊筆錄時指稱：
      「（警員問：電話－－係何人所打？有無談話內容？）是乙○○所打的，－－
      她經常不定期就打來騷擾，但我接起電話後她就把電話掛斷。」再於九十二年
      二月二十七日，士林地檢署九十年度偵字第二○六六號妨害自由案件偵查中，
      指稱：「（檢察官問：打電話如何騷擾？）她打電話給我通話後，就不說話直
      到我掛掉。」此均有該訊問筆錄附於上開偵查卷宗內，亦經本院查閱屬實。可
      知被告就原告連續撥打之多次電話，該電話係由何人掛斷，陳稱分別係原告和
      被告。則原告僅以被告於九十年二月二十七日，在上開刑事案件偵查時指稱，
      被告所接獲之電話，係由被告主動掛斷，非由原告掛斷，並以士林地檢署九十
      年度偵字第二○六六號不起訴處分書中記載：「－－然告訴人（即本件被告）
      指述觀之，被告（即本件原告）除屢次於撥打電話接通後未發一語，嗣由告訴
      人將電話掛斷外，－－」即遽主張被告上開指述顯有故意或過失，指述不實之
      事實，自嫌無據。且原告屢次打電話至被告家中、行動電話、以及被告胞妹之
      行動電話，卻不發一語，業據原告所自認；至於上開電話是被告自己掛斷，或
      是由原告掛斷，不僅與原告連續多次撥打上開電話，是否符合刑法妨害自由罪
      責之成立無涉，原告亦未舉證證明上開電話，係由原告所自行掛斷，實無從認
      定被告之上開指述，有何不實之處。參以，上開刑事案件移送士林地檢署受理
      後，因被告已有一年多之時間，未再接到原告撥打之電話，即向承辦檢察官表
      示對原告不再追究，此亦有上開訊問筆錄附於上開偵查卷宗內。故被告因受原
      告多次撥打電話之困擾，而向中正一分局提出妨害自由之告訴，再於原告停止
      撥打電話後，向偵查機關表示不再追究，尚難認為被告上開提出告訴之行為，
      係有故意或過失，濫行提出告訴，致侵害原告之名譽權。
六、按，侵權行為所發生之損害賠償請求權，以有故意或過失不法侵害他人權利者為
    成立要件，若該行為並無故意或過失，即無賠償責任之可言。而主張侵權行為損
    害賠償責任者，應就加害人之行為具有故意或過失不法侵害情事，負舉證責任。
    次按，誣告罪之成立，需該申告內容完全出於憑空捏造，若所告尚非全然無因，
    只因缺乏積極證據證明，致被誣告人不受追訴處罰，尚難遽以誣告論罪；且若出
    於誤會或懷疑有此事實而為申告，以致不能證明其所訴之事實為真實，縱被訴人
    不負刑責，而告訴人本缺乏誣告之故意，亦難成立誣告罪名，最高法院四十三年
    台上字第二五一號、四十四年台上字第八九二號判例，可資參照。本件被告因受
    原告多次撥打電話之困擾，而向中正一分局提出妨害自由之告訴，被告在上開刑
    事案件中所為之指述，尚無不實之處，已如前爭點部分所述。且被告指稱遭受原
    告電話騷擾之事實，已據原告所自認，並非被告憑空捏造；被告因受騷擾而提出
    妨害自由之告訴，係屬憲法所保障人民訴訟權利之正當行使，而非不法行為，尚
    難認為被告有何故意或過失可言，核與侵權行為之構成要件不合。則原告以其名
    譽權受有損害，主張被告應依民法第一百八十四條第一項前段、第一百九十五條
    第一項之規定，負擔侵權行為之損害賠償責任，自屬無據。從而，原告依民法第
    一百八十四條第一項前段、第一百九十五條第一項之規定，請求被告給付壹佰萬
    元，及自起訴狀繕本送達翌日起至清償日止，按年息百分之五計算之利息，為無
    理由，應予駁回。
七、本件事證已臻明確，兩造其餘主張、陳述及所提證據，經審酌與本院前揭判斷不
    生影響，毋庸再予審酌，併此敘明。
乙、又原告之訴既經駁回，其假執行之聲請因訴之駁回，而失所附麗，亦應予駁回。
丙、據上論結，原告之訴為無理由，依民事訴訟法第七十八條，判決如主文。
中      華      民      國    九十二    年      八      月    二十一    日
                                 民事第六庭法      官  姜悌文
右為正本係照原本作成
如對本判決上訴，須於判決送達後廿日內向本院提出上訴狀，並依上訴利益繳納百分
之一點六五之上訴費，若未繳納，逕依民事訴訟法施行法第九條之規定，顯然明知上
訴要件有欠缺，駁回上訴。
中      華      民      國    九十二    年      八      月    二十一    日
                                          法院書記官  陳鳳瀴


司法院資訊處製作；財團法人民間司法改革基金會備份。
